【裁判字號】    98,台上,2206
【裁判日期】    981119
【裁判案由】    所有權移轉登記
【裁判全文】
最高法院民事裁定            九十八年度台上字第二二○六號
上  訴  人  乙○○
訴訟代理人  陳鄭權律師
被 上訴 人  甲○○
訴訟代理人  李永然律師
            陳淑芬律師
            陳曉祺律師
上列當事人間請求所有權移轉登記事件，上訴人對於中華民國九
十八年八月十八日台灣高等法院第二審更審判決（九十七年度上
更(一)字第一四九號），提起上訴，本院裁定如下：
    主  文
上訴駁回。
第三審訴訟費用由上訴人負擔。
    理  由
按上訴第三審法院，非以原判決違背法令為理由，不得為之。又
提起上訴，上訴狀內應記載上訴理由，其以民事訴訟法第四百六
十九條所定事由提起第三審上訴者，應於上訴狀內表明：原判決
所違背之法令及其具體內容、暨依訴訟資料合於該違背法令之具
體事實。其依同法第四百六十九條之一規定提起上訴者，並應具
體敘述為從事法之續造、確保裁判之一致性或其他所涉及之法律
見解具有原則上重要性之理由。同法第四百六十七條、第四百七
十條第二項分別定有明文。而依同法第四百六十八條規定，判決
不適用法規或適用不當者，為違背法令；依同法第四百六十九條
規定，判決有該條所列各款情形之一者，為當然違背法令。是當
事人提起第三審上訴，如合併以同法第四百六十九條及第四百六
十九條之一之事由為上訴理由時，其上訴狀或理由書應表明該判
決所違背之法令條項，或有關判例、解釋字號，或成文法以外之
習慣或法理等及其具體內容，暨係依何訴訟資料合於該違背法令
之具體事實，並具體敘述為從事法之續造、確保裁判之一致性或
其他所涉及之法律見解具有原則上重要性之理由。如未依上述方
法表明，或其所表明者與上開法條規定不合時，即難認為已合法
表明上訴理由，其上訴自非合法。本件上訴人對於原判決提起第
三審上訴，雖以該判決違背法令為由，惟核其上訴理由狀所載內
容，徒就原審取捨證據、認定事實及解釋契約之職權行使所論斷
：上訴人所舉證據既不足以證明其有出資興建系爭房屋而取得該
房地所有權之情事。且兩造間亦無「贈與」之合意。參諸系爭房
屋自興建完成時起至被上訴人中風病倒前，實際租金受領人、稅
金繳納人均為被上訴人等情觀之，堪認被上訴人主張系爭房地為
其所有，僅以其子即上訴人名義登記而成立借名登記契約，為可
採。則被上訴人於終止系爭借名契約關係後，訴請上訴人返還系
爭房地，本屬有理。但因上訴人於本案繫屬中已將系爭房地出售
、移轉所有權登記為第三人所有，被上訴人乃變更訴訟，請求上
訴人賠償相當於系爭房地之買賣價金新台幣一千五百萬元本息之
損害，為有理由等情，指摘為不當。並就原審命為辯論及已論斷
者，泛言謂為違法。而非表明該判決所違背之法令及其具體內容
，暨依訴訟資料合於該違背法令之具體事實，更未具體敘述為從
事法之續造、確保裁判之一致性或其他所涉及之法律見解具有原
則上重要性之理由，難認其已合法表明上訴理由。依首揭說明，
應認其上訴為不合法。
據上論結，本件上訴為不合法。依民事訴訟法第四百八十一條、
第四百四十四條第一項、第九十五條、第七十八條，裁定如主文
。
中    華    民    國  九十八  年  十一    月   十九   日
                      最高法院民事第三庭
                          審判長法官  蘇  茂  秋
                                法官  陳  碧  玉
                                法官  王  仁  貴
                                法官  張  宗  權
                                法官  葉  勝  利
      本件正本證明與原本無異
                                      書  記  官
中    華    民    國  九十八  年  十二    月    一    日
                                                      R


司法院資訊處製作；財團法人民間司法改革基金會備份。
